【裁判字號】    95,訴,3466
【裁判日期】    951227
【裁判案由】    偽造文書等
【裁判全文】
臺灣臺中地方法院刑事判決  95年度訴字第3466號
公  訴  人  臺灣臺中地方法院檢察署檢察官
被      告  乙○○
                    國民
上列被告因偽造文書等案件，經檢察官提起公訴（95年度偵緝字
第1567號），本院判決如下：
    主  文
乙○○行使偽造私文書，足以生損害於他人，累犯，處有期徒刑
伍月，如易科罰金，以銀元參佰元（即新臺幣玖佰元）折算壹日
。盜刷簽帳消費之財團法人聯合信用卡處理中心信用卡簽帳單壹
張上持卡人欄偽造之「甲○○」署押壹枚，沒收。
    事  實
一、乙○○素行極為不佳，前曾犯違反麻醉藥品管理條例、違反
    肅清煙毒條例、詐欺等罪，其中於民國（下同）八十四年間
    所觸犯違反麻醉藥品管理條例、違反肅清煙毒條例罪，經臺
    灣高等法院臺中分院判處應執行有期徒刑三年二月確定，並
    於九十二年四月二日因縮短刑期執行完畢，詎仍不知悔改。
    乙○○復於九十四年七月二十六日下午十六、十七時許，行
    經台中市○○區○○路與逢大路口時，因見甲○○所騎乘之
    車號ＴＨ二－四○六號輕型機車停放在上址路口，且機車置
    物箱未上鎖，竟基於意圖為自己不法所有之竊盜犯意，擅自
    開啟該機車置物箱，並竊取甲○○所有向中國信託商業銀行
    申辦之信用卡（卡號為0000000000000000號）一張得手。乙
    ○○旋基於偽造私文書、行使偽造私文書及意圖為自己不法
    所有之詐欺犯意，於當日下午十七時七分許，駕駛車牌號碼
    九四二六－ＧＡ號自小客車，持前開信用卡至趙崇廷所經營
    之「金石珠寶銀樓」特約商店購買價值計新台幣（下同）二
    萬五千六百元之金項鍊一條（重十一點二二錢），並簽帳如
    上所示之金額，並在金石珠寶銀樓特約商店所製作具有收據
    性質之簽帳單上偽簽「甲○○」之署名，交與該特約商店之
    職員，以供核對信用卡背面簽名之同一性，致使金石珠寶銀
    樓特約商店職員陷於錯誤，以為係甲○○本人持卡消費，而
    許其刷卡付帳，因而取得上開重十一點二二錢之金飾一條，
    足生損害於甲○○、金石珠寶銀樓及中國信託商業銀行、財
    團法人聯合信用卡處理中心對於信用卡簽帳管理之正確性。
    乙○○取得上開金項鍊後，再持至尤文賢所經營之「金長利
    金銀珠寶公司」以二萬元之代價變賣。嗣因甲○○接獲銀行
    通知前開信用卡消費，發現有異常後，經報警處理，始悉上
    情。
二、案經中國信託商業銀行訴由台中市警察局第三分局報請臺灣
    臺中地方法院檢察署檢察官偵查起訴。
    理  由
一、訊據被告乙○○對於上揭車牌號碼九四二六－ＧＡ號自小客
    車係其所有，且並沒有遺失之事實固坦承不諱，然矢口否認
    有何前揭之犯行，辯稱：伊並未竊取本案信用卡及盜刷該信
    用卡，偽簽「甲○○」簽名於信用卡簽帳單上購買本案金飾
    ，然後再將金項鍊出售，簽帳單上所簽之「甲○○」並不是
    伊所偽造，跟伊之筆跡不像，案發當時即九十四年七月二十
    六日伊記不起來車子借給何人云云。惟查上揭事實，業據被
    害人甲○○、被害人代理人鄭資華指訴及證人趙崇廷、尤文
    賢證述綦詳在卷，互核所供情節相符。其中被害人甲○○指
    述於前揭時地信用卡遭竊暨信用卡遭他人盜刷等事實明確，
    被害人甲○○遭竊後，短短時間內，被告即持該信用卡至上
    開商店盜刷及變賣，時間密緊且地緣相近，茍非被告所竊，
    何以能迅速持卡盜刷消費？證人趙崇仁復明確證明被告確於
    上揭時地盜刷上揭信用卡，並於簽帳時尚須翻閱皮夾方能在
    簽帳單上署名「甲○○」，且亦有目擊被告所駕車輛之車牌
    等事實。並有車籍作業系統—查詢認可資料、員警職務報告
    、信用卡冒用明細表、簽帳單、監視錄影器翻拍照片等在卷
    足資佐證。是綜據上述，被告乙○○空言否認，所辯無非臨
    訟畏罪飾卸之詞，要無足採，事證已臻明確，被告乙○○犯
    行洵堪認定。
二、按信用卡依其電磁紀錄經機器處理後所顯示之符號，足以表
    示發卡銀行依發卡序號供給信用予持卡人用意之證明，依刑
    法第二百二十條第二項之規定，信用卡具有準私文書之性質
    。又在信用卡背面持卡人簽名處簽名，依特約係表示確認該
    信用卡之持卡人究為何人，與該信用卡上所載錄之持卡人相
    關電磁資料相配合，具有表示信用卡之簽名者於信用卡有效
    期間內，有權使用該信用卡之辨識及證明之意思表示，故為
    依特約表示一定用意之證明，是若行為人在他人已偽造完成
    之信用卡背面偽造簽名，依刑法第二百二十條第一項規定應
    屬偽造準私文書。再按持卡人在信用卡簽帳單上之客戶簽名
    欄簽名後交還特約商店，係表示持卡人確認簽帳單上記載之
    交易標的及金額並表示負責，及向發卡銀行請求撥付消費款
    項予特約商店之意，是該簽帳單含有收據及請款單之性質，
    屬刑法第二百十條之私文書。再持信用卡交易，基本上於信
    用卡中心不依契約給付持卡人所消費之帳款予特約商店時，
    持卡人對於特約商店仍直接負有給付價金義務，從而持信用
    卡交易與通常之買賣，並無差異，僅在價金給付上由發卡銀
    行經由信用卡中心代為付帳，而發卡銀行經由信用卡中心給
    付特約商店價金時，則事後之權利關係發生變動，亦即由持
    卡人對於發卡銀行負擔給付價金債務而已，是持卡人與特約
    商店間之交易，乃係以信任關係為基礎的繼續性信用販賣契
    約，倘持卡人並無支付價金之意思與能力，向特約商店提示
    信用卡消費，係屬對特約商店店員施行詐欺；持信用卡交易
    後，店員交付予持卡人簽名之簽帳單係一式三聯或一式二聯
    ，其中第一聯由持卡人簽名後（同時複寫第二、三聯），即
    由特約商店交持卡人收執，係表明持卡人同意依照信用卡使
    用約定，一經使用或訂購物品均應按所示之全部金額，付款
    予發卡銀行，故持卡人於該簽帳單簽名之用意與票據背書大
    致相同，皆係對所簽之金額表示負責之意，具有私文書之性
    質，其中第二聯、第三聯則由持卡人提出交付予特約商店，
    特約商店將第二聯存查，第三聯則轉交由聯合信用卡中心存
    查。是核被告乙○○所為，係犯刑法第三百二十條第一項之
    竊盜及同法第二百十六條、第二百十條行使偽造私文書罪、
    同法第三百三十九條第一項詐欺取財既遂罪。被告偽造「甲
    ○○」署名於購物之簽帳單上之行為應為偽造屬私文書性質
    簽帳單之階段行為，偽造屬私文書之簽帳單後，復持以行使
    ，偽造之低度行為應為行使之高度行為所吸收，不另論罪。
    又被告所犯上開數罪間，有方法結果之牽連關係，為牽連犯
    ，應依刑法第五十五條之規定從一重之刑法第二百十六條、
    第二百十條行使偽造私文書罪處斷。被告乙○○前曾於八十
    四年間觸犯違反麻醉藥品管理條例、違反肅清煙毒條例罪，
    經臺灣高等法院臺中分院判處應執行有期徒刑三年二月確定
    ，並於九十二年四月二日因縮短刑期執行完畢，此有台灣台
    中地方法院檢察署刑案資料查註紀錄表一份在卷可按，五年
    以內再犯本件有期徒刑以上之罪，為累犯，應依刑法第四十
    七條規定加重其刑。爰審酌被告乙○○犯罪之動機、目的、
    手段、品行極為不佳，詳如前述，此有台灣台中地方法院檢
    察署刑案資料查註紀錄表一份在卷可按、所生危害及犯罪後
    猶飾詞狡賴犯行，毫無悔意，且犯罪後迄今仍未與被害人等
    達成民事和解，取得諒解，犯後態度不佳等一切情狀，量處
    如主文所示之刑，並諭知易科罰金之折算標準，以資懲儆。
    被告盜刷簽帳消費之財團法人聯合信用卡處理中心信用卡簽
    帳單一張上持卡人欄偽造之「甲○○」署押一枚，依刑法第
    二百十九條規定，不問屬於犯人與否，應依法併予宣告沒收
    之。被告行為後，刑法第四十一條第一項前段有關易科罰金
    折算之標準，業經總統於九十四年二月二日公布修正，自九
    十五年七月一日施行，由「得以一元以上三元以下折算一日
    ，易科罰金」，並適用修正前罰金罰鍰提高標準條例第二條
    （現已刪除）之規定，提高為「得以新台幣一千元、二千元
    或三千元折算一日，易科罰金」，且刪除「因身體、教育、
    職業、家庭之關係或其他正當事由，執行顯有困難者」之條
    件，依修正施行後刑法第二條第一項「行為後法律有變更者
    ，適用行為時之法律。但行為後之法律有利於行為人者，適
    用最有利於行為人之法律」之規定，比較修正前後刑法第四
    十一條第一項前段之規定，修正後之規定，並未較有利於被
    告，故本件應適用被告行為時即修正前刑法第四十一條第一
    項前段及修正前罰金罰鍰提高標準條例第二條之規定，諭知
    易科罰金之折算標準，即應以銀元三百元折算一日，經折算
    為新台幣後，應以新台幣九百元折算一日，併予敘明。又被
    告行為後，刑法第五十五條後段關於牽連犯「犯一罪而其方
    法或結果之行為犯他罪名者，從一重處斷」之規定，業經總
    統於九十四年二月二日公布修正予以刪除，並自九十五年七
    月一日施行。而刑法第五十五條後段關於牽連犯之規定刪除
    後，原規定之犯一罪而其方法或結果之行為犯他罪名者，除
    依具體情況認有想像競合犯之情形外，應按數罪併罰之原則
    論處，依修正施行後刑法第二條第一項「行為後法律有變更
    者，適用行為時之法律。但行為後之法律有利於行為人者，
    適用最有利於行為人之法律」之規定，比較刪除前後刑法第
    五十五條後段關於牽連犯之規定，刪除後之規定，並未較有
    利於被告，故應適用被告行為時即刪除前刑法第五十五條後
    段關於牽連犯之規定論處，亦此敘明。被告行為後刑法第四
    十七條「受有期徒刑之執行完畢，或受無期徒刑或有期徒刑
    一部之執行而赦免後，五年以內再犯有期徒刑以上之罪者，
    為累犯，加重本刑至二分之一」之規定，雖經總統於九十四
    年二月二日公布修正為「受徒刑之執行完畢，或一部之執行
    而赦免後，五年以內故意再犯有期徒刑以上之罪者，為累犯
    ，加重本刑至二分之一」，且增訂第二項「第九十八條第二
    項關於因強制工作而免其刑之執行者，於受強制工作處分之
    執行完畢或一部之執行而免除後，五年以內故意再犯有期徒
    刑以上之罪者，以累犯論」，並自九十五年七月一日施行，
    惟不論依修正前刑法第四十七條，或修正後刑法第四十七條
    第一項之規定，對被告均構成累犯，並無有利或不利之情形
    ，自不生新舊法比較之問題，依修正施行後刑法第二條第一
    項前段之規定，應依修正前刑法第四十七條規定論以累犯，
    併予敘明。
據上論斷，應依刑事訴訟法第二百九十九條第一項前段、刑法第
二條第一項前段、第二百十六條、第二百十條、第三百二十條第
一項、第三百三十九條第一項、第二百十九條、修正前刑法第五
十五條、第四十七條、第四十一條第一項前段、罰金罰鍰提高標
準條例第一條前段、修正前罰金罰鍰提高標準條例第二條，現行
法規所定貨幣單位折算新台幣條例第二條，判決如主文。
中    華    民    國    95    年    12    月    27    日
                  刑事第八庭    審判長法  官  朱光國
                                      法  官  洪堯讚
                                      法  官  洪俊誠
以上正本證明與原本無異。
如不服本判決，應於判決送達後十日內向本院提出上訴狀，上訴
於臺灣高等法院臺中分院(須附繕本)。
                                      書記官  蕭榮峰
中    華    民    國    95    年    12    月    27    日
附錄論罪科刑實體法條文：
刑法第二百一十條：
偽造、變造私文書，足以生損害於公眾或他人者，處五年以下有
期徒刑。
刑法第二百一十六條：
行使第二百十條至第二百十五條之文書者，依偽造、變造文書或
登載不實事項或使登載不實事項之規定處斷。
刑法第三百二十條：
意圖為自己或第三人不法之所有，而竊取他人之動產者，為竊盜
罪，處五年以下有期徒刑、拘役或五百元以下罰金。
（罰金部份業經提高十倍為五千元）
意圖為自己或第三人不法之利益，而竊佔他人之不動產者，依前
項之規定處斷。
前二項之未遂犯罰之。
刑法第三百三十九條：
意圖為自己或第三人不法之所有，以詐術使人將本人或第三人之
物交付者，處五年以下有期徒刑、拘役或科或併科一千元以下罰
金。
（罰金部份業經提高十倍為一萬元）
以前項方法得財產上不法之利益或使第三人得之者，亦同。
前二項之未遂犯罰之。
刑法第二百十九條：
偽造之印章、印文或署押，不問屬於犯人與否，沒收之。


司法院資訊處製作；財團法人民間司法改革基金會備份。
